臺灣臺北地方法院民事判決　　　　　　　96年度訴字第3302號
原　　　告　甲○○
　　　　　　　　　　　　號2樓.
被　　　告　台新國際商業銀行股份有限公司
法定代理人　丙○○
訴訟代理人　乙○○
　　　　　　丁○○
上列當事人間請求損害賠償事件，本院於民國96年9月3日言詞辯
論終結，判決如下：
    主  文
原告之訴駁回。
訴訟費用由原告負擔。
    事實及理由
一、原告主張：伊信用向來良好，雖財務狀況吃緊，但並無破產
    之虞，適逢銀行公會建立「消費金融案件無擔保債務協商機
    制」，伊於民國95年4月3日向被告提出約新台幣（下同）12
    0萬元之債務協商申請，惟伊已表明不同意消費金融案件無
    擔保債務協商申請書第6點之規定，並於該申請書加註意見
    ，詎被告疏於注意，未盡審閱之責，即貿然通知其他債權銀
    行，致伊之信用破產，伊所有之周轉金（萬利周轉金）、證
    券（富邦證券）、現金卡及信用卡（台北富邦銀行宏碁聯名
    卡金卡、台灣大哥大聯名卡白金卡、amiles航空卡、聯邦銀
    行達文西A＋理財白金卡、台新銀行玫瑰白金卡、Story現金
    卡、新竹商銀PHS聯名卡、花旗銀行白金卡）遭各銀行控卡
    、凍結或取消失效迄今，所有電信公共事業費用代繳業務全
    數失效而被催繳，且伊之銀行帳戶資金無法提領，致伊欠補
    交割款，不能為股票之交易，侵害伊信用權甚鉅，爰依民法
    第195條第1項規定請求被告賠償伊非財產上之損害65萬元等
    語。並聲明：被告應給付伊65萬元，及自起訴狀繕本送達被
    告之翌日起至清償日止，按年息5％計算之利息。
二、被告則以：原告向被告申請債務協商後，依中華民國銀行公
    會會員辦理消費金融案件無擔保債務協商機制執行流程細則
    （下稱債務協商執行流程細則）規定，最大債權銀行須於收
    齊客戶之債務協商申請文件後，於3個工作日內通知客戶之
    往來銀行停止催收，後續方進行協商資格及條件之審核。查
    被告於95年4月24日收齊原告之債務協商文件後，即依債務
    協商執行流程細則之作業流程，通知原告其他債權銀行（聯
    邦銀行、台北富邦銀行、花旗銀行、新竹商銀）停止催收，
    時值卡債風暴在社會上造成紛擾之際，被告基於法令，忠實
    遵守上述規範，先行通知各債權銀行停止催收，亦是基於企
    業的社會責任，讓債務人能得以喘口氣，不再被銀行持續催
    收，能有一解決龐大債務之途徑及管道。故就此一動作而言
    ，並無造成原告實質上有任何的信用受損之情況，被告亦未
    在財團法人金融聯合徵信中心（下稱聯徵中心）報送信用不
    良之紀錄，亦未通知他債權銀行需報送任何紀錄或註記，且
    依原告所提出聯徵中心資料中，亦可看出其繳款正常，最近
    3年並無逾期、催收或最近5年並無呆帳之文字註記。又在被
    告通知其他債權銀行停止催收當時，因文件尚未進入審核及
    作業階段，故無法審閱原告於申請書中所加註之相關意見，
    於此期間又接獲原告通知要撤銷申請參加債務協商，故被告
    通知原告往來債權銀行此一事實並恢復催收，詎原告表示已
    因此遭其他債權銀行鎖額或一般停卡，被告曾向原告表示，
    原告之其他債權銀行是否開放卡均由該行自行評估原告之信
    用狀況，並決定是否開放卡片使用權，被告僅依債務協商執
    行流程細則通知他債權銀行，並無要求停止原告卡片之使用
    權利，亦無法干涉他行內部之授信或作業流程之類屬於內規
    之規範。再者，依債務協商執行流程細則第8頁第8點中規定
    ，在債務協商期間及協商成功後，全體銀行得以各種方式保
    障其債權，包括停止債務人動用既有信用卡、現金卡及信用
    貸款之未動用額度，或停止核准新授信額度。惟為避免對債
    務人權益造成影響，在債務人正常繳息還款前提下，中途取
    消協商（即撤案）或協商不成立之案件，銀行經評估債務人
    信用狀況後，得回復依原契約繼續辦理，不得以申請債務協
    商之理由損害債務人權益。故原告其他債權銀行之鎖額或停
    卡，應由原告自行向該爭取，且亦已有其中一家銀行恢復其
    信用卡，通知申請債務協商或徵聯記錄，金融機構不宜作為
    金融交易准駁之唯一依據。被告部分為避免原告繼續擴張信
    用，於95年4月26日將其信用卡先行設控（額度原為25萬元
    ，因屬高風險觀察客戶，已於94年12月14日調降其額度為5
    萬元），嗣原告又因負債比已逾22倍以上，經被告評估無法
    恢復其使用卡片之權利，而致原告於被告之卡片遭停卡。另
    原告申請債務協商時，曾簽具收入證明切結書，開頭即載明
    切結人依中華民國銀行公會會員辦理消費金融案件無擔保債
    務協商機制規定向全體無擔保債權銀行申請債務協商，被告
    忠實依據該規定辦理原告申請之協商機制，主觀上並無故意
    或過失侵害原告之權利，並原告就所稱所受損害，亦未舉證
    以實其說，或舉證與原告處理本件申請協商事宜有何因果關
    係，其主張自不可採等語資為抗辯。並聲明：原告之訴駁回
    。
三、兩造不爭執之事實：
    原告於95年3月30日向被告提出「消費金融案件無擔保債務
    協商書」之申請，並將該申請書所載申請人聲明及承諾下列
    事項」第6點「本人同意全體銀行得停止本人動用既有信用
    卡、現金卡及信用貸款之未動用額度，或停止核准新授額度
    」之規定上，用鉛筆畫線刪除，及於「消費金融無擔保債務
    協商案件申請財務資料表」之最末處書寫「P.S.以上之第6
    條本人有意見」。而被告於收到原告上開債務協商申請後，
    未將原告上開加註意見通知其他債權銀行。又原告於95年4
    月27日向被告要求撤銷上開債務協商之申請，被告已將該訊
    息通知其他債權銀行。另被告目前所有之信用卡除台北富邦
    銀行信卡外，均遭銀行停卡等事實，為兩造所不爭執，並有
    消費金融案件無擔保債務協商書、消費金融無擔保債務協商
    案件申請財務資料表、收入證明切結書、同意書、被告函、
    聯徵中心紀錄資料等在卷可稽，堪信為真實。
四、兩造之爭點及論述：
    原告主張被告就伊於債務協商申請書上加註不同意申請書所
    載第6點規定「本人同意全體銀行得停止本人動用既有信用
    卡、現金卡及信用貸款之未動用額度，或停止核准新授額度
    」之意見，未盡審閱之責，即貿然通知其他債權銀行，致伊
    所有之周轉金、證券、現金卡及信用卡遭各銀行控卡、凍結
    或取消失效迄今，所有電信公共事業費用代繳業務全數失效
    而被催繳等，侵害伊之信用權，爰依侵權行為之法律關係請
    求被告賠償非財產上損害等語，為被告所否認，並以前揭情
    詞置辯。經查：
（一）按因故意或過失，不法侵害他人之權利者，負損害賠償責
      任，民法第184條第1項前段定有明文。又當事人主張有利
      於己之事實者，就其事實有舉證之責任，其因侵權行為所
      生之損害賠償請求權，以有損害之發生，及行為人有故意
      或過失不法侵害他人權利之事實外，並以二者之間有相當
      因果關係為其成立要件，若其行為並無不法，或其行為並
      無故意或過失，即無賠償之可言。是倘行為人否認有侵權
      行為，即應由請求人就此利己之事實舉證證明，若請求人
      先不能舉證以證實自己主張之事實為真實，則行為人就其
      抗辯事實即令不能舉證，或所舉證據尚有疵累，亦應駁回
      請求人之請求，此觀民事訴訟法第277條前段規定及最高
      法院17年上字第917號判例即明。
（二）原告主張：被告就伊於債務協商申請書上加註不同意該申
      請書第6點規定「本人同意全體銀行得停止本人動用既有
      信用卡、現金卡及信用貸款之未動用額度，或停止核准新
      授額度」之意見，未盡審閱之責，即貿然通知其他債權銀
      行，致伊所有之周轉金、證券、現金卡及信用卡遭各銀行
      控卡、凍結或取消失效迄今，所有電信公共事業費用代繳
      業務全數失效而被催繳等，侵害伊之信用權，爰依侵權行
      為之法律關係請求被告賠償非財產上損害等語，為被告所
      否認，並以前揭情詞置辯，則原告自應先就被告有侵權行
      為，並因而致其受損有損害之有利於己之事實負舉證之責
      。
（三）按原告向被告提出之消費金融案件無擔保債務協商申請書
      前言載明「本人依『中華民國銀行公會會員辦理消費金融
      案件債務協商機制』規定向全體無擔保債權銀行申請債務
      協商」。而依中華民國銀行公會所頒佈之債務協商執行流
      程細則第2條「申請文件審核與進行協商」規定：「受理
      申請辦理之案件，其工作內容包含：進行審核作業如下：
      （一）本行受理案件審查（本行為最大債權銀行）1. 核
      對寄回相關文件正本之債務人資料，每年平均應還15%，
      且第一年最低應還10%。2.文件不齊全或不符合者，應以
      信函或電話通知債務人補件。3.文件齊全且符合者，依債
      務人授權由受理申請銀行統一向財團法人金融聯合徵信中
      心（下稱聯徵中心）查詢債務人相關資料。4.債務人相關
      資料鍵檔。5.以信函或電話告知債務人收到案件資料，同
      時與債務人確認其工作、還款能力。6.通知銀行各催收作
      業人員停止催收、進行管制，並於相關催收系統中註記「
      債務協商」。7.通知相關債權銀行停止催收。8.請相關債
      權銀行確認原借款有無保證人及保證人是否同意協商方案
      。9.依法留存債務人相關文件。...」，有被告所提出該
      債務協商執行流程細則在卷可稽。又依原告所提出之消費
      金融案件債務協商機制流程圖，亦載明債務人提出債務協
      商申請書及申請人財務資料表後，由受理銀行向聯徵中心
      查詢債務人之信用資訊，案件送交最大債權銀行，最大債
      權銀行通知其他無擔保債權銀行，並於第3個營業日起全
      面暫停催收。依上規定可知，原告係向全體債權銀行申請
      債務協商，非僅向被告申請債務協商，被告於受理原告之
      債務協商申請後，依債務協商執行流程細則規定，通知原
      告其他債權銀行，應對原告停止催收，係依法令及約定程
      序處理。再依債務協商執行流程細則規定，申請債務協商
      文件齊全且符合者，依債務人授權由受理申請銀行統一向
      聯徵中心查詢債務人相關資料後，再行通知銀行各催收作
      業人員停止催收。被告辯稱其於收受原告申請債務協商文
      件補齊後，於95年4月21日向聯徵中心查詢原告資料，同
      年4月24日查詢原告於被告之徵信資料，同年4月25日通知
      各家銀行停止催收作業乙節，亦據提出其向聯徵中心查詢
      之資料為證，亦係依法令及約定程序處理，尚難認其有何
      故意、過失不法侵害原告之權利，與上開侵權行為之法律
      要件不符。
（四）次按原告申請債務協商，本應遵守債務協商申請書上所載
      規定，不得片面附加條件，原告於申請書上片面加註不同
      意該申請書第6點規定之意見，不具拘束全體債權銀行之
      效力。況且原告所加註該意見，僅係表達不希望全體債權
      銀行停止其現金卡及信用卡之使用，並非表明被告不得將
      其申請債務協商一事通知其他債權銀行，故被告將其申請
      債務協商一事通知其他債權銀行，亦難認違反原告加註意
      見。再者，他債權銀行是否對原告之現金卡及信用卡進行
      鎖額或停卡，乃他債權銀行依其與原告間之信用卡約定，
      自行評估原告之信用狀況，決定是否開放卡片使用權，被
      告僅依債務協商執行流程細則通知他債權銀行原告申請債
      務協商一事，並無要求他債權銀行停止原告卡片之使用權
      利，亦無權干涉他行內部之授信或作業流程之規範。是原
      告之現金卡及信用卡是否遭其他債權銀行鎖額或停止使用
      ，與被告將其申請債務協商一事通知其他債權銀行，或未
      將原告於債務協商申請書加註意見一事通知他債權銀行間
      ，並無因果關係，亦難認因被告之上開行為，致原告之周
      轉金、證券、現金卡及信用卡遭各銀行控卡、凍結或取消
      ，所有電信公共事業費用代繳業務全數失效而被催繳等，
      而侵害原告之信用權。此外原告復未就其因被告之上開行
      ，致其信用權受有損害、損害額為多少，及上開損害與被
      告之上開行為有相當因果關係之有利於己事實負舉證責任
      ，揆諸前揭說明，原告依侵權行為之法律關係請求被告負
      侵權行為損害賠償之責，難謂有理由。
五、綜上所述，原告依民法第195條第1項規定，請求被告給付65
    萬元，及自起訴狀繕本送達被告之翌日起至清償日止，按年
    息5％計算之利息，為無理由，應予駁回。
六、本件為判決基礎之事證已明，兩造所為之其他主張、陳述並
    所提之證據，經審酌後，認均與本件之結論無礙，不再一一
    論述，併予敘明。
七、訴訟費用負擔之依據：民事訴訟法第78條。
中　　華　　民　　國　　96　　年　　9 　　月　　21　　日
                      民事第六庭    法　官　曾部倫
以上正本係照原本作成
如對本判決上訴，須於判決送達後20日內向本院提出上訴狀
中　　華　　民　　國　　96　　年　　9 　　月　　26　　日
                                    書記官  謝梅琴
